臺灣高等法院臺中分院民事判決　　　100年度保險上易字第6號
上　訴　人　徐森安
訴訟代理人　許桂挺　律師
複　代理人　黃士哲　律師
　　　　　　蔡碩毅
被　上訴人　南山人壽保險股份有限公司
法定代理人　謝仕榮
訴訟代理人　蘇一寧
上列當事人間請求給付保險金事件，上訴人對於中華民國99年1
2月31日臺灣臺中地方法院99年度沙訴字第1號第一審判決提起上
訴，本院於100年5月11日言詞辯論終結，判決如下：
    主      文
上訴駁回。
第二審訴訟費用由上訴人負擔。
    事實及理由
一、上訴人（即原告）方面：
  (一)、上訴聲明：
    1.原判決廢棄。
    2.被上訴人應給付上訴人新臺幣（下同）611,313元，及自
      起訴狀繕本送達被上訴人之翌日起至清償日止，按年息百
      分之五計算之利息。
    3.第一、二審訴訟費用由被上訴人負擔。
  (二)、陳述：
    1.先位主張部分：
      (1)訴外人蔡秀花以自己為要保人及被保險人，於民國（下
        同）78年11月16日與被上訴人簽立保單號碼為0000000
        000號之「新二十年限期繳費特別增值分紅終身保險」
        保險契約，另有個人人身意外平安保險保險附約，約定
        被係險人蔡秀花意外身故時由其受益人即法定繼承人受
        領保險金500,000元，因要保人蔡秀花之其餘法定繼承
        人皆依法拋棄繼承，經原審法院98年度繼字第547號核
        准備查在案，故由上訴人單獨為本保險契約之受益人，
        合先敘明。
      (2)被保險人蔡秀花於97年11月4日起因精神分裂症入住明
        德醫院精神科病房，原本生活可自理，行走不須助行器
        ，然於同年11月23日不慎於病房內跌倒致左股骨骨折，
        即轉院至賢德醫院進行手術並住院治療，賢德醫院醫師
        診斷證明書內記錄「病人蔡秀花97年11月23日走路不小
        心跌倒，導致左股骨頸骨折經手術、又合併有慢性病包
        括腎功能衰竭、糖尿病、心臟功能不良等，需長期他人
        完全照護24小時」；被保險人蔡秀花於98年1月14日出
        院後，竟又於98年1月27日因「左股骨頸骨折併脫位及
        下肢血管阻塞、左足跟褥瘡」等疾病，再回賢德醫院治
        療，於賢德醫院接受髖關節復位手術，並經賢德醫院於
        98年1月29日送檢被保險人之檢體（98年2月3日報告書
        記載「被保險人蔡秀花血液中有表皮全黃色葡萄球菌」
        ），此時被保險人蔡秀花之病情已由左股骨頸骨折（術
        後）造成全身化膿性菌血症，血管因化膿性表皮金黃色
        葡萄球菌傳染全身，造成下肢血管阻塞，明顯目視皮膚
        黑死，此時被保險人蔡秀花已經完全昏迷，醫師建議轉
        院至大型醫院繼續治療，隨即於98年2月2日轉院至童綜
        合醫院治療，嗣於98年2月14日不治死亡。依童綜合醫
        院梧棲院區死亡證明書死亡原因記載，直接引起被保險
        人蔡秀花死亡之疾病為「敗血症併敗血症休克」，其先
        行原因為「敗血症、肢端動脈血管阻塞」，其次先行原
        因為「肺炎、左股骨頸骨折術後」。
      (3)依上述醫院診斷證明書與死亡證明書為醫療法第54條第
        l項所定具法定證明文件，足證上訴人之母即被保險人
        蔡秀花係因意外傷害所引起之化膿性傳染病而於180日
        內身故。依保險契約個人人身意外平安險保險單基本條
        款第4條、第9條第1項但書之約定，被上訴人均應依照
        契約約定給付保險金。而被保險人蔡秀花之死亡保險金
        為611,313元，上訴人屢向被上訴人請求給付，被上訴
        人均拒絕，為此，提起本件訴訟。
      (4)並為先位聲明：「被上訴人應給付上訴人611,313元
        ；訴訟費用由被上訴人負擔。」，原審判決駁回上訴
        人之先位聲明，尚有未洽。上訴人提起上訴，上訴聲明
        如上所示。
    2.備位主張部分：
      (1)被保險人蔡秀花意外傷害前生活可以自理，意外傷害後
        下肢左髖骨關節骨折住院，病歷記載因長期臥床，四肢
        活動力不足，無法自行翻身而殘廢，住院後胸、腹部臟
        器機能極度障礙，腎臟器官衰竭開始洗腎，為維持生命
        必要之日常生活活動，全須他人扶助，凡食物攝取、大
        小便始末、穿脫衣服、起居、入浴等，皆不能自己為之
        。雖經左髖骨手術，術後又左髖關節脫臼，左下肢主動
        脈阻塞情形，病況未改善，昏迷狀態下轉院至童綜合醫
        院加護病房，最後因敗血症休克身故。
      (2)依據個人人身意外平安保險保險單基本條款第5條第l項
        之第l級第7項規定，被保險人蔡秀花自意外傷害事故發
        生之日起180日以內，造成胸、腹部臟器機能極度障礙
        ，終身不能從事任何工作，為維持生命必要之日常活動
        ，全須他人扶助之殘廢程度者，被上訴人公司應按表給
        付殘廢給付保險金。被保險人蔡秀花之殘廢程度，已達
        全殘之程度，被上訴人之給付比例為100％，亦即61l,3
        13元。
      (3)若本院認為被保險人蔡秀花死亡並非因為意外事故所致
        ，則備位主張被保險人蔡秀花之全殘也是該意外所致。
        故依據個人人身意外平安保險契約第5條第l項之規定，
        請求被上訴人給付殘廢保險金。
    3.對被上訴人抗辯之陳述：
      (1)被上訴人所提童綜合醫院之醫師朱亞瓊並非醫治被保險
        人蔡秀花之醫師。
      (2)依死亡證明書、診斷證明書等證據證明，被保險人蔡秀
        花係因意外骨折傷害術後造成院內感染，感染時間前後
        順序為：褥瘡、化膿性表皮葡萄球菌血流感染成菌血症
        、肺炎、敗血症等全身性院內感染、導致敗血症併敗血
        性休克，最後身故。經衛生署疾病管制局之定義，無論
        全身性感染或分屬不同部位感染之病灶，均屬院內感染
        。
      (3)國泰人壽公司已認定被保險人蔡秀花是意外死亡且已為
        理賠（見原審(一)卷21頁），被上訴人公司亦應為如此認
        定。
      (4)並為備位聲明：「被上訴人應給付上訴人611,313元
        ；訴訟費用由被上訴人負擔。」，原審判決駁回上訴
        人之備位聲明，亦有未洽。上訴人提起上訴，上訴聲明
        如上所示。
    4.於本院並補稱以：
      (1)依原審整理之兩造不爭執事項(七)，被保險人因「敗血症
        並敗血性休克死亡」，其先行原因為「敗血症、肢端動
        脈血管阻塞」，再先行原因為「肺炎、左股骨頸骨折術
        後」：
        依上述可知，如上訴人起訴主張，被保險人之左股骨
          頸骨折手術後感染確為造成被保險人發生敗血症、肢
          端動脈血管阻塞乃至於發生死亡結果之原因之一。有
          疑問者，乃肺炎是否為獨立於左股骨頸骨折手術及其
          後感染之原因，抑或亦為股骨頸骨折手術及其後感染
          所造成之結果。
        本件被保險人就醫歷程略為：97年10月18日至同年月
          22日間因「高血壓性心臟病、慢性腎衰竭、糖尿病、
          甲狀腺機能過低」於童綜合醫院住院治療，後於11月
          23日因跌倒至左股骨骨折轉院至賢德醫院進行手術，
          而至98年1月14日此段期間均因「糖尿病併腎病變、
          左股骨頸骨折經手術、缺氧性心臟病變併左心室功能
          衰竭」等疾病住院治療。後於同年1月27日至2月2日
          復因「左股骨頸骨折，併脫位及下肢血管阻塞」等疾
          病，於賢德醫院接受髖關節復位手術；2月2日轉院至
          童綜合醫院治療，嗣於2月14日因「敗血症並敗血性
          休克」死亡。
        由上被保險人就醫歷程可知，至被保險人於98年2月
          2日轉院至童綜合醫院治療為止，被保險人均無出現
          肺炎症狀，是肺炎係出現於左股骨頸骨折及後續之手
          術、髖關節復位手術後，為一顯著之事實。惟原審就
          此並未推究「肺炎」及「左股骨頸骨折術後」間因果
          關係之存否，卻逕認定死因為「肺炎敗血症及敗血性
          休克及呼吸衰竭」。至於肺炎敗血症之肺炎究否有無
          可能係來自「左股骨頸骨折術後」之細菌感染於不論
          ，顯有可議之處。按系爭保險契約第9條第1款約定：
          「被保險人直接因下列事由致成死亡、殘廢或傷害時
          ，本公司不負給付保險金的責任：一、細菌傳染病，
          但因意外傷害所引起的化膿性傳染病不在此限」，是
          被保險人之肺炎究竟是否導因於「左股骨頸骨折術後
          」之細菌感染，抑或是因「左股骨頸骨折術後」之細
          菌感染導致抵抗力降低而染得，咸有詳為認定之必要
          。
      (2)依被保險人於童綜合醫院之胸腔內科醫師朱亞瓊，抑或
        賢德醫院骨科醫師陳之政，於100年4月8日準備程序中
        之證述，可知導致被保險人死亡之「敗血症並敗血性休
        克」，確有可能來自於左股骨頸骨折術後之傷口感染：
        「（上訴人複代理人問：（請求提示原審(一)卷20頁死
          亡證明書，法官准許並提示）所記載的死亡原因中，
          甲乙丙之間是否有關係？）證人朱亞瓊答：丙的部分
          ，肺炎是會產生敗血症及敗血性休克，腳是沒有化膿
          的情形，是血管阻塞，甲是主要的死亡原因，丙是造
          成乙的原因，乙產生甲的結果，休克是因血通不過去
          」。
         「（上訴人複代理人問：是否有可能是手術傷口感
           染？）證人陳之政答：也有可能，但這次病人住院
           ，我們發現這種可能性很小，如果有感染傷口會發
           生潰爛，但是病人並未有傷口潰爛情形。」
         綜上所述，可知被保險人最終雖於98年2月14日因「
           敗血症並敗血性休克」死亡，然其與「左股骨頸骨
           折術後」之間實有因果關係，因此仍屬系爭意外傷
           害保險契約之保險事故，被上訴人仍應依約賠付保
           險金，此有本院95年度保險上易字第13號判決理由
           可參：「上訴人辯稱以黃陳幼女有糖尿病病史，自
           89年起已多次因泌尿道感染住院治療，且原罹患陳
           舊性腦中風，排尿功能本受影響，其死於泌尿道感
           染及腎臟感染併敗血性休克，不符合上開意外事故
           之約定等語。惟陳舊性腦中風及糖尿病並非不治之
           症，不能因黃陳幼女患有糖尿病史及陳舊性腦中風
           ，即排除其因93年12月23日之車禍所致左恥骨骨折
           ，傷患處疼痛無法時常移動，常臥床休息與憋尿，
           導致膀胱尿液滯留及解尿無法完全排空，而尿液殘
           留容易造成細菌滋長進而導致泌尿道感染之事實。
           是上訴人該項抗辯，不足採取。上訴人國泰保險公
           司又以依醫師法第16條、刑事訴訟法第218條規定，
           如遇非病死或可疑非病死者，應由檢察機關依法相
           驗，而黃陳幼女死亡，醫院及被上訴人均未報請檢
           察官相驗屍體，死亡證明書並記載黃陳幼女之直接
           死因為腎臟感染併敗血性休克，足認黃陳幼女係因
           疾病死亡等語為辯。惟查，彰基醫院開立之死亡證
           明書固記載黃陳幼女之直接死因為腎臟感染併敗血
           性休克，然其亦記載先行原因為泌尿道感染及左骨
           盆骨折（見原審卷63頁），而黃陳幼女因93年12月
           23日之車禍所致骨折，進而導致泌尿道感染，為其
           死亡之主要有效原因之一，已詳如前述，自不能以
           醫院或被上訴人未報請檢察官相驗屍體，即認其死
           亡非因意外事故所致。上訴人上開所辯，皆不足採
           。黃陳幼女車禍意外事故與其死亡結果間具有相當
           之因果關係，足堪認定。」（見本院卷120、121頁
           ）。
二、被上訴人（即被告）抗辯：
  (一)、答辯之聲明：
    1.上訴駁回。
    2.第二審訴訟費用由上訴人負擔。
  (二)、陳述：
    1.就先位主張部分之抗辯：
      (1)否認被保險人蔡秀花於97年2月14日身故之原因是意外
        所致：
        本件被保險人蔡秀花之住院歷程為：(甲)96年7月28日
          至96年8月2日：因「短暫意識喪失、疑精神分裂症、
          泌尿道感染、糖尿病、慢性腎功能不全」等疾病，於
          童綜合醫院住院治療，並向被上訴人公司申請醫療保
          險金，經被上訴人公司賠付在案。(乙)97年10月18日：
          因「高血壓心臟病、慢性腎衰竭、糖尿病、甲狀腺機
          能過低」於童綜合醫院住院治療。(丙)97年11月4日起
          因「精神分裂症」入住明德醫院精神科病房，惟於11
          月23日左股骨骨折，遂轉院至賢德醫院進行手術並住
          院治療。(丁)97年11月23日糖尿病併腎病變、左股骨頸
          骨折經手術、缺氧性心臟病變併左心室功能衰竭」等
          ，於賢德醫院住院治療。(戊)98年1月27日至98年2月2
          日：因「左股骨頸骨折（術後），併脫位及下肢血管
          阻塞」等，於賢德醫院住院接受髖關節復位手術。(己)
          98年2月2日因「敗血症並敗血性休克，肢端動脈血管
          阻塞、肺炎…等，轉院至童綜合醫院加護中心診療，
          於同年2月14日臨終出院。雖上訴人主張被保險人死
          亡原因與其左股骨折術後引起化膿性傳染病有關等語
          ，惟被上訴人曾函詢童綜合醫院：「a.導致被保險人
          98年2月14日身故之原因為何？b.其身故是否係因股
          骨骨折致感染及敗血症造成？c.診斷之依據為何？」
          經該院主治醫師朱亞瓊回覆：「a.被保險人之身故原
          因係肺炎敗血症及敗血性休克及呼吸衰竭。b.左腳並
          無感染，身故與股骨骨折無關。c.胸部X光可知有肺
          炎，血液及痰都有細菌，左腳檢查周邊動脈血管阻塞
          。」等語。由醫院之回覆可知，本案被保險人之死亡
          原因與其左股骨折無關，則其於術後致成死亡究係因
          意外傷害事故抑或本身疾病（腎病變、慢性腎衰竭、
          高血壓性心臟病、糖尿病…等）所致，已屬無疑。故
          本件保險事故並非意外傷害所致，與系爭「個人人身
          意外平安保險）之給付要件不符，被上訴人公司自不
          負給付保險金之責。
        依臺中榮民總醫院99年8月19日中榮醫企字第099001
          4494號函鑑定意見，本件被保險人蔡秀花非因意外事
          故死亡（見原審(二)卷14頁），被上訴人無給付系爭意
          外保險金之責，說明如下：
          (甲)上訴人雖以童綜合醫院於98年2月15日開立之死亡
            證明書主張被保險人蔡秀花係因左股骨頸骨折術後
            致敗血症引發敗血性休克死亡之結果，惟該主張並
            非可採，為釐清本案被保險人蔡秀花之身故原因，
            經調閱被保險人於童綜合醫院及賢德醫院就診之全
            部病歷資料（見原審(一)卷104至251頁），兩造同意
            將上開病歷資料送臺中榮民總醫院為鑑定。
          (乙)原審聲請鑑定事項：「病患蔡秀花於民國98年2月
            14日因敗血症併敗血性休克死亡，是否係因左股骨
            頸骨骨折術後傷口感染所致？」依台中榮總鑑定結
            果：「依貴院所附病歷，查蔡秀花於97年12月8日
            接受左股骨頸骨骨折手術，但於98年2月14日因敗
            血性休克死亡，因時間相隔3個月之久，兩者應無
            明顯相關性。」
          (丙)由上開鑑定意見可知，被保險人之身故與其骨折術
            後無關，因此，核與系爭意外保險契約所約定之「
            意外」應以「非由疾病引起之外來突發的事故」之
            定義不符，上訴人請求被上訴人給付系爭意外保險
            金，顯無理由。
        上訴人雖以99年6月25日所提出民事起狀所附證物「
          衛生署疾病管制局院內感定義有關資料影本」，主張
          被保險人係因「意外骨折傷害術後造成院內感染…最
          後導致敗血症等全身性院內感染，惟其主張亦不可採
          。因查，所謂「院內感染」，其定義係指：「在住院
          期間得到的感染，但不包含入院時即有的或已潛伏的
          感染。」在醫學上，院內感染主要用以判定該病患是
          否係在該醫院住院期間，因該院醫師、護士、醫療器
          材、不當醫療行為…等外在因素，致病患除原有病症
          外，又因醫療行為產生其他感染狀況（單獨感染），
          為避免引發大規模的醫院內病患「群聚感染」事件（
          例如SARS期間台北和平醫院的院內群聚感染），醫院
          就院內感染之情形，應為監視（或調查），以預防和
          管制醫院內傳染病之疫情擴散，並維護醫院員工及病
          患間之健康；據此，上訴人主張其母即被保險人蔡秀
          花因骨折術後、長期臥床，造成「全身性院內感染」
          ，應係對「院內感染」之定義顯有誤會。依病歷資料
          及前開鑑定意見可知，被保險人蔡秀花之敗血性休克
          係因自身疾病之病程發展所致，上訴人對於被保險人
          蔡秀花是否為院內感染並無提出具體事證（例如：醫
          院的書面說明、上訴人未對有醫療疏失之醫師提出業
          務過失致死之刑事告訴，以明事實），而僅屬個人臆
          測，故其主張尚非可採。
        末按，被保險人本身即有高血壓、慢性腎衰竭、糖尿
          病…等疾病，其於童綜合住院期間體況已非良好，經
          胸部X光檢查發現有肺炎情形，醫生亦已說明其血液
          中及痰中有細菌與其左腳骨折術後無關(因左腳沒有
          感染現象)，是以，被保險人係因肺炎併敗血症及敗
          血性休克、呼吸衰竭所致，為疾病身故，已屬灼然。
      (2)按個人人身意外平安保險附約第4條約定：「被保險人
        於本附約有效期間內蒙受第二條約定的傷害，並以此傷
        害為直接原因，自傷害之日起180日以內死亡者，本公
        司按保險金額給付死亡保險金。」，又同條款第2條對
        於保險範圍之約定：「被保險人於本附約有效期間內，
        因遭遇外來突發的意外事故，致其身體蒙受傷害或因而
        殘廢或死亡時，依照本附約的約定，給付保險金。」，
        對於系爭意外身故保險金之給付條件須為「意外事故所
        致」之必要，且以該傷害為「直接原因」者，始足當足
        。次按「當事人主張有利於己之事實者，就其事實有舉
        證之責」，民事訴訟法第277條定有明文，且「民事訴
        訟如係由上訴人主張權利者，應先由上訴人負舉證之責
        ，若上訴人不能舉證，以證實自己主張之事實為真實，
        則被上訴人就其抗辯事實即令不能舉證，或其所舉證據
        尚有疵累，亦應駁回上訴人之請求。」，最高法院17年
        上字第917號判例闡釋甚明；又「請求履行債務之訴，
        除被上訴人自認上訴人所主張債權發生之原因之事實外
        ，應先由上訴人就其主張此項事實，負舉證責任，必須
        證明其為真實後，被上訴人就其抗辯事實，始應負舉證
        責任，此為舉證責任分配之原則」，最高法院另著有43
        年台上字第377號判例可資參酌。查系爭意外身故保險
        金之給付係以「遭遇外來突發的意外事故」為要件，揆
        諸前開法律規定及判例意旨，自應責命上訴人先就被保
        險人蔡秀花之死亡係由「意外傷害事故」所導致之事實
        負舉證之責，亦即上訴人須先證明被保險人之身故係「
        非因疾病引起」之「外來」、「突發」事故所致，若其
        未能舉證，即應駁回其訴。
    2.就備位主張部分之抗辯：
      (1)按依個人人身意外平安保險保險單基本條款第5條第1項
        之規定：「被保險人於本契約有效期間內遭遇第2條約
        定的意外傷害事故，並以此意外傷害事故為直接且單獨
        原因，自意外傷害事故發生之日起180日以內致成下表
        所列28項殘廢程度之一者，本公司按該表所列給付金額
        ，給付殘廢保險金。」，對於本案意外全殘保險金之給
        付條件須為「意外傷害事故為直接且單獨原因」始為給
        付範圍，先予明。
      (2)再者，系爭保險契約對於保險範圍之定義為，被保險人
        因遭遇外來突發的意外傷害事故並以此意外傷害事故為
        直接且單獨原因，致其身體蒙受傷害或因而殘廢或死亡
        時，本公司始依約給付保險金，是以，系爭全殘保險金
        之給付，亦以被保險人所遭受之傷害係自身疾病以外之
        事故為「直接且單獨原因」，始符合上開條款之約定；
        如係因合併被保險人自己疾病所致之殘廢或死亡，即不
        在給付之範圍；換言之，意外事故與殘廢或死亡結果之
        發生間，需有直接的因果關係，於此情形，保險人始應
        負給付保險金之責任。本件被保險人縱有全殘之情形（
        惟在上訴人提出具體事證以證其實前，被上訴人尤否認
        之），造成其全殘之原因亦非因意外所致，而係因其本
        身有糖尿病、高血壓、心臟功能不良、腎病變等疾病，
        故在其左股骨骨折後，造成其不良於行而須長期臥床、
        生活須他人照護；顯與上開意外致成殘廢之定義不符。
      (3)再按，上訴人於99年9月22日之民事起訴狀雖以賢德醫
        院護理記錄，以及明德醫院之診斷證明書主張被保險人
        蔡秀花係因左股骨頸骨折後，造成左下肢癱瘓、術後又
        左髖關節脫臼，左下肢主動脈阻塞，最後造成長期臥床
        並產生四肢活動力不足，無法自行翻身、日常生活全須
        他人扶助…等語，而認應屬符合全殘情形，惟該主張並
        非可採。蓋依上訴人所附之「殘廢程度與保險金給付表
        」，該附表第一級第七項之「中樞神經系統機能或胸、
        腹部臟器機能極度障害，終身不能從事任何工作，為維
        持生命必要之日常生活活動，全須他人扶助者」，須以
        「中樞神經系統機能」或「胸、腹部臟器機能障害」致
        其終身不能事任何工作、日常生活全須他人扶助，始屬
        當之，而本案被保險人蔡秀花，係左股骨骨折術後長期
        臥床，並無中樞神經系統障害或胸、腹部臟器機能障害
        情形，縱使其日常生活須他人扶助，仍未能符合是項殘
        等之定義。再者，被保險人蔡秀花生前長期臥床之原因
        是否係中樞神經機能障害致全身癱瘓情形，尚屬有疑，
        由全部病歷資料及鑑定之結果可知，其當時須全時間由
        他人照護，係因於當時自身體況（本身有糖尿病、高血
        壓、尿毒症）已非良好，再加上長期臥床導致其有週邊
        動脈阻塞性疾病，其穿衣、行走、飲食等行為較難自理
        ，而生活須有人看護，並非代表被保險人蔡秀花即為全
        身癱瘓。
      (4)承上，本案被保險人之身故與其骨折術後無關，已如前
        所述。是以其與系爭意外保險契約所約定之「意外」應
        以「非由疾病引起之外來突發的事故」之定義不符，且
        被保險人於生前之身體狀況亦未達系爭意外保險契約關
        於全殘之殘廢情形，故上訴人追加起訴請求之主張亦不
        可採等語，資為抗辯。原審判決駁回上訴人之訴，並無
        不合。上訴人提起上訴，非有理由，爰答辯聲明如上所
        示。
    3.於本院並補充辯稱：
      (1)按依系爭個人人身意外平安保險附約（見原審(一)卷第45
        至47頁）第4條約定：「被保險人於本附約有效期間內
        蒙受第2條約定的傷害，並以此傷害為直接原因，自傷
        害之日起180日以內死亡者，本公司按保險金額給付死
        亡保險金。」，第5條第1項之規定：「被保險人於本契
        約有效期間內遭遇第2條約定的意外傷害事故，並以此
        意外傷害事故為直接且單獨原因，自意外傷害事故發生
        之日起180日以內致成下表所列28項殘廢程度之1者，本
        公司按該表所列給付金額，給付殘廢保險金。」，又同
        條款第2條對於保險範圍之約定：「被保險人於本附約
        有效期間內，因遭遇外來突發的意外事故，致其身體蒙
        受傷害或因而殘廢或死亡時，依照本附約的約定，給付
        保險金。」，對於系爭意外身故/殘廢保險金之給付條
        件須為「意外事故所致」之必要，且以該傷害為「直接
        原因」者，始足當之，合先明。
      (2)依上述臺中榮民總醫院99年8月19日中榮醫企字第09900
        14494號函鑑定意見：「依貴院所附病歷，查蔡秀花於
        97年12月8日接受左股骨頸骨骨折手術，但於98年2月14
        日因敗血性休克死亡，因時間相隔3個月之久，兩者應
        無明顯相關性。」，由鑑定意見可知，被保險人之身故
        與其骨折術後無關，因此，核與系爭意外保險契約所約
        定之「意外」應以「非由疾病引起之外來突發的事故」
        之定義不符。
      (3)再按，為釐清本案被保險人死亡之原因，本院再傳喚證
        人即童綜合醫院醫師朱亞瓊及賢德醫院醫師陳之政到庭
        說明，上訴人雖主張本案被保險人之敗血症及敗血性休
        克是導因於左腳骨折術後，且其有因意外傷害事故導致
        化膿性傳染病，依條款約定仍應屬因意外傷害事故死亡
        等語，惟依前開二證人之證詞可證明，本件被保險人之
        死亡原因與意外傷害無關（見本院卷87至90頁)，茲分
        述如后：
        證人朱亞瓊醫師之部分：
          (甲)問：死亡證明書所記載的死亡原因，甲乙丙之間是
            否有關係？答：「…肺炎是會產生敗血症及敗性休
            克，腳是沒有化膿的情形，是血管阻塞，甲是主要
            的死亡原因…」。
          (乙)問：化膿性傳染病的定義？答：「…肺炎不算是傳
            染病，發炎跟傳染病不同，傳染病要隔離，肺炎是
            屬於普通發炎，不用隔離，例如肺結核才是傳染病
            」。
          (丙)問：病患若沒有骨折的狀況是否仍會發生敗血症、
            肺炎、菌血症的情形？答：「可能，因為病人有糖
            尿病、洗腎、臥床的病人很容易感染」。
        證人陳之政醫師之部分：
          (甲)問：病患是否可能因手術傷口感染？答：「也有可
            能，但這次病人住院，我們發現這種可能性很小，
            如果有感染傷口會發生潰爛，但是病人並未有傷口
            潰爛情形」。
          (乙)問：此病患開刀手術後狀況如何？答：「兩次手術
            ，第二次只是脫位的復位，兩次的術後骨科的部分
            狀況良好」。
          (丙)承上，由二位證人之證言可證明，本案被保險人之
            肺炎非如上訴人所臆測為化膿性細菌所造成的，肺
            炎並非化膿性化傳病，因此，本件並無屬系爭保險
            契約第9條第1款但書（被保險人直接因下列事由致
            成死亡、…本公司不負給付保險金的責任：「一、
            細菌傳染病，但因意外傷害所引起的化膿性傳染病
            不在此限」）之情形，而被保險人之死亡原因「肺
            炎、敗血症並敗血性休克」更與左股骨頸骨骨折術
            後無關(依證人陳之政之證言，其術後狀況良好、
            無感染情形)，上訴人之主張顯不可採，應予以駁
            回其上訴。
      (4)準此，本案被保險人之死亡實為自身疾病（糖尿病、腎
        功能不全、心臟病…等）病程發展所致，已屬灼然。依
        主力近因原則，依所有病歷資料及調查證據之結果，實
        難認致成本案被保險人死亡事故之主要有效而直接之原
        因，與其左股骨骨折有關。
      (5)另針對上訴人請求給付全殘保險金之部分，經查被保險
        人亦未符合系爭意外保險契約第5條「殘廢保險金」的
        給付要件，被上訴人無給付之義務：
        系爭保險契約對於保險範圍之定義為，被保險人因遭
          遇外來突發的意外傷害事故並以此意外傷害事故為直
          接且單獨原因，致其身體蒙受傷害或因而殘廢或死亡
          時，本公司始依約給付保險金；是以，系爭全殘保險
          金之給付，亦以被保險人所遭受之傷害係自身疾病以
          外之事故為「直接且單獨原因」，始符合上開條款之
          約定；如係因合併被保險人自己疾病所致之殘廢或死
          亡，即不在給付之範圍；換言之，意外事故與殘廢或
          死亡結果之發生間，需有直接的因果關係，於此情形
          ，保險人始應負給付保險金之責任。本件被保險人縱
          有全殘之情形，造成其全殘之原因亦非因意外所致，
          而係因其本身有糖尿病、高血壓、心臟功能不良、腎
          病變等疾病，故在其左股骨骨折後，造成其不良於行
          而須長期臥床、生活須他人照護；顯與上開意外致成
          殘廢之定義不符。
        上訴人雖欲以賢德醫院護理記錄，以及明德醫院之診
          斷證明書主張被保險人蔡秀花係因左股骨頸骨折後，
          造成左下肢癱瘓、術後又左髖關節脫臼，左下肢主動
          脈阻塞，最後造成長期臥床並產生四肢活動力不足，
          無法自行翻身、日常生活全須他人扶助…等語，而認
          應屬符合全殘情形，惟該主張並非可採。蓋依上訴人
          於原審所提證物（見原審(一)卷13、14頁）之「殘廢程
          度與保險金給付表」，該附表第一級第七項之「中樞
          神經系統機能或胸、腹部臟器機能極障害，終身不能
          從事任何工作，為維持生命必要之日常生活活動，全
          須他人扶助者」，須以「中樞神經系統機能」或「胸
          、腹部臟器機能障害」致其終身不能事任何工作、日
          常生活全須他人扶助，始屬當之，而本案被保險人係
          左股骨骨折術後長期臥床，並無中樞神經系統障害或
          胸、腹部臟器機能障害情形，縱使其日常生活須他人
          扶助，仍未能符合是項殘等之定義。
        退言之，如認其情形符合上開全殘定義，然被保險人
          生前長期臥床之原因是否係中樞神經機能障害致全身
          癱瘓情形，亦屬有疑？蓋由全部病歷資料及鑑定之結
          果可知，其當時須全時間由他人照護，係因於當時自
          身體況（本身有糖尿病、高血壓、尿毒症）已非良好
          ，再加上長期臥床導致其有週邊動脈阻塞性疾病，其
          穿衣、行走、飲食等行為較難自理，而生活須有人看
          護，惟此並不表示被保險人即為全身癱瘓而符合系爭
          殘廢程度之情形；再者，依證人賢德醫師醫師陳之政
          之證言「…如果有感染傷口會發生潰瀾，但是病人並
          未有傷口潰爛情形。」、「…兩次的術後骨科的部分
          狀況良好。」等語，亦可證明，被保險人蔡秀花並無
          因意外跌倒導致全身癱瘓之情形。
三、兩造所不爭執之事實：
  (一)、訴外人蔡秀花以自己為要保人及被保險人，於78年11月1
      6日與被上訴人簽立保險契約：「新二十年限期繳費特別
      增值分紅終身保險」（保單號碼：0000000000），系爭個
      人人身意外平安保險為上開保險契約之附約（見原審(一)卷
      9至15頁），並約定身故時之受益人為法定繼承人即上訴
      人（因其餘法定繼承人皆依法拋棄繼承權，經臺灣臺中地
      方法院98年度繼字第547號准予備查在案）。
  (二)、被保險人於96年7月28日至同年8月2日間因「短暫意識喪
      失、疑精神分裂症、泌尿道感染、糖尿病、慢性腎功能不
      全」等疾病，於童綜合醫療社團法人童綜合醫院（以下稱
      童綜合醫院）治療，並向被上訴人申請醫療保險金，經被
      上訴人賠付在案。
  (三)、被保險人於97年10月18日至同年月22日間因「高血壓性心
      臟病、慢性腎衰竭、糖尿病、甲狀線機能過低」於童綜合
      醫院住院治療。
  (四)、被保險人於97年11月4日起因精神分裂症入住明德醫院精
      神科病房，惟於11月23日因跌倒致左股骨骨折，轉院至賢
      德醫院進行手術並住院治療。
  (五)、被保險人於97年11月23日至98年1月14日間因「糖尿病併
      腎病變、左股骨頸骨折經手術、缺氧性心臟病變併左心室
      功能衰竭」等疾病，於賢德醫院住院治療。
  (六)、被保險人於98年1月27日至98年2月2日因「左股骨頸骨折
      ，併脫位及下肢血管阻塞」等疾病，於賢德醫院接受髖關
      節復位手術，並經賢德醫院於98年2月3日送檢被保險人之
      檢體（該報告於98年2月3日認被保險人血液中有表皮金黃
      色葡萄球菌而認被保險人患有菌血症）。
  (七)、被保險人於98年2月2日轉院至童綜合醫院治療，嗣於98年
      2月14日因「敗血症並敗血性休克」死亡，其先行原因為
      「敗血症、肢端動脈血管阻塞」，再先行原因為「肺炎、
      左股骨頸骨折術後」。
  (八)、若上訴人之訴有理，被上訴人應給付之身故保險金金額為
      611,313元。
四、兩造所爭執之事實：
  (一)、被保險人是否符合系爭保險契約「個人人身意外平安保險
      附約」所定意外身故保險金給付條件？即被保險人蔡秀花
      是否係因意外傷害事故而死亡？
  (二)、被保險人是否符合系爭保險契約「個人人身意外平安保險
      附約」所定意外全殘保險金給付條件？即被保險人是否有
      因意外傷害事故，造成系爭保險契約附表所約定第一級第
      七項「中樞神經系統機能或胸、腹部臟器機能極度障害，
      終身不能從事任何工作，為維持生命必要之日常生活活動
      ，全須他人扶助者。」之殘廢程度？
五、本院判斷：
    本件上訴人主張被保險人是因遭受意外傷害事故而殘廢、死
    亡，被上訴人應依系爭保險契約給付保險金611,313元；而
    被上訴人則抗辯被保險人係因疾病身故，故被上訴人無給付
    保險金之責任等語。茲分述如下：
  (一)、被保險人是否符合系爭保險契約「個人人身意外平安保險
      附約」所定意外身故保險金給付條件？即被保險人蔡秀花
      是否係因意外傷害事故而死亡？
    1.按「傷害保險人於被保險人遭受意外傷害及其所致殘廢或
      死亡時，負給付保險金額之責。前項意外傷害，指非由疾
      病引起之外來突發事故所致者。」，保險法第131條定有
      明文。又保險法第131條所稱之意外傷害，乃指非由疾病
      引起之外來突發事故所致者而言。該意外傷害之界定，在
      有多數原因競合造成傷殘或死亡事故之情形時，應側重於
      「主力近因原則」，以是否為被保險人因罹犯疾病、細菌
      感染、器官老化衰竭等身體內在原因以外之其他外來性、
      突發性（偶然性）、意外性（不可預知性）等因素作個案
      客觀之認定，並考量該非因被保險人本身已存在可得預料
      或查知之外在因素，是否為造成意外傷殘或死亡事故之主
      要有效而直接之原因（即是否為其重要之最近因果關係）
      而定（參照最高法院94年度台上字第1816號判決意旨）。
      申言之，因傷害保險有別於健康保險，健康保險重在疾病
      ，凡人身內部原因所引起之病症（諸如罹患疾病、器官老
      化病變等），無論精神或肉體方面之疾病，由身體內在疾
      病之自身原因所致者，均得為健康保險之保險事故。然傷
      害保險則以意外傷害及其所致殘廢或死亡為保險事故，故
      所謂「外來突發事故」，當係指自身以外之事故，其事故
      之發生係由外來原因所觸發，屬偶然性，事發突然不可預
      料而言。而所稱之意外傷害，即指由於外來突發事故，致
      身體健康非自願性之受到傷害之謂。是則，被保險人所遭
      受之意外事故，若與其所生之傷殘、死亡結果間存有因果
      關係，則保險人即負有給付保險金之責。再參諸財政部業
      於85年9月10日以台財保第852370068號函修正「傷害保險
      示範條款」，將意外事故須為傷殘或死亡之「直接且單獨
      原因」排除，其目的應係不再將內在原因（即疾病）與外
      在原因所共同導致之傷殘或死亡結果排除於保險承保範圍
      之外，若被保險人之傷殘或死亡結果，係由於內在與外來
      突發事故所肇致時，即應判斷何者為最近及最主要有效原
      因，以決定保險人是否應負保險賠償之責。兩造雖主張以
      財政部77年11月30日修訂之契約版本為本件所適用之保單
      條款，而系爭個人人身意外平安保險第4條約定：「被保
      險人於本契約有效期間內遭遇第2條約定的意外傷害事故
      ，並以此意外傷害事故為直接且單獨原因，自意外傷害事
      故之日起180日以內死亡者，本公司按保險金額給付死亡
      保險金。」、第9條第1款約定：「被保險人直接因下列事
      由致成死亡、殘廢或傷害時，本公司不負給付保險金的責
      任：一、細菌傳染病，但因意外傷害所引起的化膿性傳染
      病不在此限。」，惟揆諸前揭說明，依保險法及該新修正
      意外傷害保險契約示範條款之保險範圍觀之，已揚棄所謂
      意外傷害事故須為直接且單獨造成被保險人身體受傷害或
      死亡之原因，方得請領保險金。換言之，所謂非由疾病引
      起之外來突發事故所致之意外傷害，並不以意外傷害事故
      為直接且單獨之原因為必要，先予明。
    2.本件上訴人主張被保險人係因骨折之意外經手術後導致全
      身性化膿性感染而死亡，無非係以童綜合醫院於98年2月
      15日開立之死亡證明書為據（見原審(一)卷20頁）。然被上
      訴人曾函詢童綜合醫院：「a.導致被保險人98/2/14身故
      之原因為何？b.其身故是否係因股骨骨折致感染及敗血症
      造成？c.診斷之依據為何？」等情。經該院之胸腔內科朱
      亞瓊醫師回覆：「a.被保險人之身故原因係肺炎敗血症及
      敗血性休克及呼吸衰竭。b.左腳並無感染，身故與股骨骨
      折無關。c.胸部X光可知有肺炎，血液及痰都有細菌，左
      腳檢查週邊動脈血管阻塞。」等語（見原審(一)卷56頁），
      參之朱亞瓊醫師於本院準備程序中亦到庭證稱：「（問：
      病患蔡秀花的情況證人是否記得？）答：我是照顧她從9
      8年2月2日到98年2月14日。」、「從賢德醫院轉院，因左
      側腳有黑掉、發燒、呼吸困難、意識不清楚等症狀，有很
      多原因，到急診以後就住到內科加護病房，住院當中我是
      胸腔科醫師，還有心臟外科醫師、腎臟科醫師，因為病患
      要洗腎。」、「（問：98年2月2日病患到貴院時有無敗血
      症情形？）答：病人重要的部位都有細菌，血也長細菌、
      痰也有細菌、瘠髓也有細菌、肺部發炎引起肋膜積水。」
      、「（問：病人住院期間，病人引起敗血症的原因為何？
      ）答：內科疾病很多，有糖尿病、長期洗腎，導致病人免
      疫力不好。」、「（問：《請求提示原審(一)卷20頁死亡證
      明書，法官准許並提示》所記載的死亡原因中，甲乙丙之
      間是否有關係？）答：丙的部分，肺炎是會產生敗血症及
      敗血性休克，腳是沒有化膿的情形，是血管阻塞，甲是主
      要的死亡原因，丙是造成乙的原因，乙產生甲的結果，休
      克是因血通不過去。」、「（問：化膿性傳染病的定義？
      ）答：以我胸腔內科的立場，肺炎不算是傳染病，發炎跟
      傳染病不同，傳染病要隔離，肺炎是屬於普通發炎，不用
      隔離，例如肺結核才是傳染病。」、「（問：這個病患的
      情形，如果沒有骨折的狀況是否仍會發生敗血症、肺炎、
      菌血症的情形？）答：可能，因為病人有糖尿病、洗腎，
      臥床的病人很容易感染。」等語（見本院卷87、88頁），
      再參酌證人即賢德醫院之骨科醫師陳之政於本院準備程序
      中亦到庭證述：「（問：97年11月23日病患蔡秀花到醫院
      就診是何原因？）答：有多重內科疾病，同年12月8日開
      刀，開刀以後因還有其他內科疾病，所以住院治療《糖尿
      病、心臟病、腎臟功能不好，洗腎》。」「（問：《請求
      提示100年1月17日民事上訴狀證四診斷證明書，法官准許
      並提示》菌血症發生的原因為何？）答：他在98年1月14
      日第一次出院之後，因疏於照顧，又造成開刀地方脫位，
      所以又於98年1月27日又住院，所謂菌血症狀，是因細菌
      會放出毒素，由病人血中可以培養細菌出來，形成原因有
      很多，主要是因病人慢性疾病感染發生，感染途徑有很多
      。」、「（問：是否有可能是手術傷口感染？）答：也有
      可能，但這次病人住院，我們發現這種可能性很小，如果
      有感染傷口會發生潰爛，但是病人並未有傷口潰爛情形。
      」、「（問：依據上面所述，證人負責兩次開刀，病患開
      刀手術後狀況如何？）答：兩次手術，第二次只是脫位的
      復位，兩次的術後骨科的部分狀況良好。」等語（見本院
      卷88、89頁）。參酌上情，被保險人左股骨骨折前本身即
      患有糖尿病、高血壓、慢性腎衰竭等疾病，自體老邁孱弱
      ，狀況已非良好，感染機會大增，而其左股骨骨折之意外
      事故發生後，雖經過2次之手術，然術後骨科的部分恢復
      狀況良好，被保險人骨折之意外經手術後非必然引起全身
      性化膿性感染死亡之結果，足認被保險人死亡結果與被保
      險人左股骨骨折之意外，並無相當因果關係。至上訴人雖
      主張朱亞瓊醫師非被保險人之主治醫師，然由童綜合醫院
      以99年6月7日（99）童醫字第0796號函檢送之被保險人病
      歷影本，被保險人住院病歷首頁及出院病歷摘要上皆有該
      院胸腔內科醫師朱亞瓊之簽章（見原審(一)卷105頁），故
      上訴人所辯不足採信；且被保險人係於97年11月4日起因
      精神分裂症入住明德醫院精神科病房，惟於同年11月23日
      因跌倒致左股骨骨折，轉院至賢德醫院進行手術並住院治
      療，至98年2月2日方轉院至童綜合醫院接受治療，並經賢
      德醫院於98年1月29日送檢被保險人之檢體，該報告於98
      年2月3日認被保險人血液中有表皮金黃色葡萄球菌，而認
      被保險人患有菌血症，是以童綜合醫院既非為被保險人左
      股骨骨折進行手術之醫院，且依賢德醫院之診斷證明書所
      載，被保險人於轉院至童綜合醫院前血液中業有金黃色葡
      萄球菌存在，縱認有上訴人所主張院內感染之情形，亦應
      與童綜合醫院無關，故童綜合醫院據被保險人於該院之就
      醫紀錄所函覆被保險人是否因為意外事故而身故之認定，
      非無參考佐證之價值，併予敘明。
    3.再核諸經原審檢具被保險人於童綜合醫院及賢德醫院之病
      歷資料函詢臺中榮民總醫院：「病患蔡秀花於98年2月14
      日因敗血症併敗血性休克死亡，是否係因左股骨頸骨骨折
      術後傷口感染所致？」等語。經臺中榮民總醫院函覆：「
      依貴院所附病歷，查蔡秀花於97年12月8日接受左股骨頸
      骨骨折手術，但於98年2月14日因敗血性休克死亡，因時
      間相隔3個月之久，兩者應無明顯相關性。」等語，此有
      該醫院99年8月19日中榮醫企字第0990014494號函附卷足
      憑（見原審(二)卷14頁）。細繹上開臺中榮民總醫院之函文
      內容，尚難認定被保險人血液中之金黃色葡萄球菌係因左
      股骨頸股骨折手術傷口感染所致，益徵被保險人死亡之結
      果與左股骨頸骨骨折之意外並無相當因果關係。基上，被
      保險人之死亡原因，核與系爭意外保險契約所約定之「意
      外」應以「非由疾病引起之外來突發的事故」之定義不符
      ，上訴人先位聲明請求被上訴人給付系爭意外死亡保險金
      ，顯屬無據。
    4.上訴人雖復舉本院95年度保險上易字第13號判決為例（見
      本院卷120、121頁），主張被上訴人仍應依約賠付保險金
      ，惟本件與前開判決認定之事實有間，自難比附援引，上
      訴人此部分之主張，亦不足取。另上訴人主張：國泰人壽
      公司已認定被保險人是意外死亡且已為理賠（見原審(一)卷
      21頁），被上訴人公司亦應為如此認定云云。惟國泰人壽
      公司雖已認定被保險人是意外死亡且已為理賠，亦不影響
      本院上述被保險人非意外死亡之認定。均一併明。
  (二)、被保險人是否符合系爭保險契約「個人人身意外平安保險
      附約」所定意外全殘保險金給付條件？即被保險人是否有
      因意外傷害事故，造成系爭保險契約附表所約定第一級第
      七項「中樞神經系統機能或胸、腹部臟器機能極度障害，
      終身不能從事任何工作，為維持生命必要之日常生活活動
      ，全須他人扶助者。」之殘廢程度？
    1.按系爭個人人身意外平安保險保險單基本條款第5條第1項
      規定：「被保險人於本契約有效期間內遭遇第2條約定的
      意外傷害事故，並以此意外傷害事故為直接且單獨原因，
      自意外傷害事故發生之日起180日以內致成下表所列28項
      殘廢程度之一者，本公司按該表所列給付金額，給付殘廢
      保險金。」，依前揭保險法及新修正意外傷害保險契約示
      範條款之保險範圍觀之，業已揚棄所謂意外傷害事故須為
      直接且單獨造成被保險人身體受傷害或死亡之原因，即所
      謂非由疾病引起之外來突發事故所致之意外傷害，並不以
      意外傷害事故為直接且單獨之原因為必要，已如上述，故
      本件備位聲明部分，應審認被保險人是否已達全殘之殘廢
      程度，且該全殘核與系爭意外保險契約所約定之「意外」
      即「非由疾病引起之外來突發的事故」之定義是否相符。
      次按當事人主張有利於己之事實者，就其事實有舉證之責
      任，民事訴訟法第277條前段定有明文。第按民事訴訟如
      係由上訴人主張權利者，應先由上訴人負舉證之責，若原
      告先不能舉證，以證實自己主張之事實為真實，則被上訴
      人就其抗辯事實即令不能舉證，或其所舉證據尚有疵累，
      亦應駁回上訴人之請求（見最高法院17年上字第917號判
      例意旨）。
    2.依舉證責任之分配原則，本件應由上訴人就被保險人之胸
      、腹部臟器機能極度障害，終身不能從事任何工作，為維
      持生命必要之日常活動，全須他人扶助之殘廢程度係因意
      外事故造成之事實負舉證之責。上訴人主張被保險人係因
      骨折之意外而造成上述全身癱瘓之結果，並提出明德醫院
      診斷書、童綜合醫院及賢德醫院急診護理評估表、護理紀
      錄等為憑。然依系爭保險契約所附之「殘廢程度與保險金
      給付表」第一級第七項之「中樞神經系統機能或胸、腹部
      臟器機能極度障害，終身不能從事任何工作，為維持生命
      必要之日常生活活動，全須他人扶助者」，須以「中樞神
      經系統機能」或「胸、腹部臟器機能極度障害」致其終身
      不能事任何工作、日常生活全須他人扶助，始屬當之。上
      訴人主張被保險人係於97年11月24日達上述全身癱瘓之程
      度，然被保險人係於97年11月23日遭受左股骨骨折之意外
      傷害，上訴人復未提出其他證據證明被保險人因前揭意外
      事故受有中樞神經系統或胸、腹部臟器機能障害，故縱使
      被保險人有日常生活須他人扶助之情，仍尚難認定被保險
      人已達全身癱瘓符合該項殘障等級之定義。
    3.此外，被保險人生前長期臥床之原因是否係因意外事故致
      中樞神經機能或胸、腹部臟器機能障害之情形，由卷內全
      部之病歷資料觀之，非無研求之餘地。查被保險人於96年
      7月28日至同年8月2日間因「短暫意識喪失、疑精神分裂
      症、泌尿道感染、糖尿病、慢性腎功能不全」等疾病，於
      童綜合醫院治療；又於97年10月18日至同年月22日間因「
      高血壓性心臟病、慢性腎衰竭、糖尿病、甲狀腺機能過低
      」於童綜合醫院住院治療；嗣於97年11月4日起因精神分
      裂症入住明德醫院精神科病房；復依賢德醫院診斷證明書
      所載：「病名：糖尿病併腎病變洗腎中；左股骨頸骨折經
      手術；缺氧性心肌病變併左心室功能衰竭；褥瘡。醫師囑
      言：病人因於97年11月23日走路不小心跌倒，導致左股骨
      頸骨折，又合併有慢性病包括腎功能衰竭、糖尿病、心臟
      功能不良等，需長期他人完全照護24小時。」，此有該醫
      院98年1月15日診斷證明書在卷足佐（見原審(一)卷17頁）
      ，參酌被保險人乃係因長期臥床致四肢活動力不足而無法
      自行翻身，需他人扶助，並有上訴人提出之童綜合醫院9
      7年11月24日護理紀錄可參（見原審(二)卷26頁）。上訴人
      雖一再主張被保險人因前開左股骨骨折之意外事故經手術
      後造成化膿性感染而致全身癱瘓，須他人長期照護，然綜
      此上情，被保險人左股骨骨折前本身即患有糖尿病、高血
      壓、慢性腎衰竭等疾病，自體狀況已非良好，再加上左股
      骨骨折需長期臥床，而致生活難以自理須有人看護；且被
      保險人全身癱瘓、死亡乃係一連串之病程，無法證明被保
      險人血液中之金黃色葡萄球菌係因左股骨頸骨手術而感染
      ，業如上述。準此，尚難認定被保險人全須他人扶助之全
      身癱瘓程度乃係因左股骨頸骨折術後感染之意外傷害所致
      。據上，上訴人備位聲明請求被上訴人給付系爭意外殘廢
      保險金，亦屬無據。
  (三)、綜上所述，上訴人先位聲明主張依系爭個人人身意外平安
      險保險單基本條款第4條、第9條第1項但書之約定，請求
      被上訴人給付上訴人之被保險人意外死亡保險金611,313
      元；暨備位聲明主張依系爭保險契約第5條第1項之規定，
      請求被上訴人給付上訴人之被保險人意外殘廢保險金611,
      313元，均為無理由，不應准許。原審判決駁回上訴人之
      先位及備位之訴，而為上訴人敗訴之判決，並無不合。上
      訴意旨仍執前詞，指摘原判決不當，聲明求予廢棄改判，
      為無理由，應予駁回。
  (四)、又本件判決結果已臻明確，兩造其餘主張或攻擊防禦方法
      並其他證據資料，對本件判決結果並無影響，毋庸審酌之
      ，附此明。
六、據上論結，本件上訴為無理由，依民事訴訟法第449條第1項
    、第78條，判決如主文。
中    華    民    國   100    年    5     月    25    日
                民事第一庭    審判長法  官  吳火川
                                    法  官  陳繼先
                                    法  官  胡景彬
以上正本係照原本作成。
不得上訴。
                                    書記官  劉建智
中    華    民    國   100    年    5     月    26    日
                                                      Ｓ